【裁判字號】    97,交抗,496
【裁判日期】    970812
【裁判案由】    聲明異議
【裁判全文】
臺灣高等法院高雄分院刑事裁定         97年度交抗字第496號
抗  告  人  交通部公路總局高雄區監理所
代  表  人  乙○○
受 處 分人  甲○○
上列抗告人因受處分人違反道路交通管理處罰條例聲明異議案件
，不服臺灣高雄地方法院中華民國97年6 月30日裁定（97年度交
聲字第441 號），提起抗告，本院裁定如下：
    主  文
抗告駁回。
    理  由
一、抗告意旨略以：(一)汽車駕駛執照為駕駛汽車之許可憑證，雖
    我國車輛分類區○於道路交通安全規則第53條規定有各類車
    種之駕駛執照，惟依同規則第61條規定，民眾已具備較低級
    車類駕駛資格後，當其取得高一級車類駕駛資格時，基於1
    人1 照之原則，係應換發較高一級車類之駕駛執照，然因其
    具備較低級車類之駕駛資格，故憑其換發取得較高一級車類
    之駕駛執照，准其駕駛較低級車類之車輛。本案駕駛人僅領
    有職業大貨車駕駛執照，且其駕駛執照使用已違反道路交通
    管理處罰條例第35條第1 項第1 款規定之具體事實，其於違
    規行為時係以其領有之駕駛執照持照條件行車，當為明確，
    自應以其領有之駕駛執照為吊扣處分。(二)酒駕吊扣駕駛執照
    處分之目的，並非僅為處罰違反道路交通管理事件之行為人
    而已，尚有以暫時禁止行為人於道路上駕駛，以免造成用路
    人重大傷亡，倘汽車駕駛執照所有人因騎乘機車酒後駕車違
    反道路交通管理處罰條例第35條規定，但由於其無考領機車
    駕照而得以免於吊扣處分，顯有違公平原則，更無異容許此
    不安全駕駛人仍可以反覆經常酒後駕駛，致對其他無辜用路
    人遭受危險性相對較高，此非酒駕違規立法之目的。(三)故抗
    告人依規定裁處受處分人「應吊扣（職業大貨車）駕駛執照
    12個月」之處分部分，應無不合，為加強道路交通管理，維
    護交通秩序，確保交通安全，請求撤銷原裁定，更為適法之
    裁定等語。
二、按「汽車駕駛人飲用酒類後其吐氣所含酒精濃度超過每公升
    0.25毫克以上者，不得駕車」，道路交通安全規則第114 條
    第2 款定有明文；「汽車駕駛人，駕駛汽車經測試檢定有酒
    精濃度超過規定標準者，處新臺幣1 萬5 千元以上6 萬元以
    下罰鍰，並當場移置保管該汽車及吊扣其駕駛執照1 年」，
    道路交通管理處罰條例第35條第1 項第1 款亦規定甚詳。次
    按修正前道路交通管理處罰條例第68條規定：「汽車駕駛人
    ，因違反本條例及道路交通安全規則之規定，受吊扣或吊銷
    駕駛執照處分時，吊扣或吊銷其持有各級車類之駕駛執照。
    」惟上開道路交通管理處罰條例第68條業於94年12月14日修
    正，並自95年3 月1 日施行，修正後之道路交通管理處罰條
    例第68條規定：「汽車駕駛人，因違反本條例及道路交通安
    全規則之規定，受吊銷駕駛執照處分時，吊銷其持有各級車
    類之駕駛執照。」且其修正立法理由略以：「原條文將違法
    或違規駕駛人所持有各級車類之駕駛執照一併吊扣或吊銷，
    失之過酷，影響人民工作及生活甚鉅，爰修正之」等語，故
    修正條文係將道路交通管理處罰條例第68條原有條文中之「
    吊扣或」3 字刪除，有立法院交通委員會94年10月5 日台立
    交字第0942400153號函附道路交通管理處罰條例第68條審查
    報告在立法院公報第94卷第70期第135 至138 頁可稽。則參
    照上開修正立法理由及立法經過，依修正後之條文，僅於受
    吊銷駕駛執照處分者，仍維持吊銷其持有各級車類之駕駛執
    照，至受吊扣駕駛執照處分者，則僅得吊扣其違法或違規當
    時所駕駛車輛之駕駛執照，不再吊扣其持有各級車類之駕駛
    執照甚明。
三、本件受處分人於民國97年2 月2 日晚上11時24分許，酒後騎
    乘車號970-BDT 號重型機車，行經高雄縣阿蓮鄉○○路南雄
    橋前時，遭舉發機關即高雄縣政府警察局湖內分局阿蓮分駐
    所攔檢，測得其吐氣所含酒精濃度每公升達0.30毫克，經警
    製單舉發，嗣經抗告人以受處分人違規事實明確，依道路交
    通管理處罰條例第35條第1 項第1 款規定，於97年2 月5 日
    以高監營裁字裁80-N00000000號裁決書裁處罰鍰新臺幣15,0
    00元，並吊扣（職業大貨車）駕駛執照12個月等事實，為受
    處分人所是承，並有高雄縣政府警察局舉發違反道路交通管
    理事件通知單、原處分裁決書各1 份附卷可憑，是受處分人
    酒後駕駛重型機車之違規事實明確。惟查，受處分人所領有
    者係職業大貨車駕駛執照，依修正後道路交通管理處罰條例
    第68條規定，受吊扣駕駛執照處分時，已不得再吊扣受處分
    人所持有各級車類之駕駛執照，原處分不察，竟吊扣受處分
    人所持有之職業大貨車駕駛執照，即非適法，原審認受處分
    人異議有理由，就原處分關於吊扣（職業大貨車）駕駛執照
    12個月部分予以撤銷，並說明受處分人既係駕駛重型機車而
    發生交通違規情事，即應吊扣該類之駕駛執照始屬適法，不
    得因無該類駕駛執照可資吊扣，進而吊扣其他各級駕駛執照
    ，乃就該部分處分予以撤銷，於法尚無不合。抗告人以酒駕
    違規行為吊扣駕駛執照之目的，並非僅為處罰違反道路交通
    管理事件之行為人而已，尚有以暫時禁止行為人於道路上駕
    駛，以免造成用路人重大傷亡，倘汽車駕駛執照所有人因騎
    乘機車酒後駕車違反道路交通管理條例第35條規定，但由於
    其無考領機車駕照而得以免於吊扣處分，顯有違公平原則，
    更無異容許此不安全駕駛人仍可以反覆經常酒後駕駛，致對
    其他無辜用路人危險性相對較高，此非酒駕違規立法之目的
    云云，提起本件抗告，不僅與前揭道路交通管理處罰條例第
    68條之修正意旨不符，有違法律保留原則，自無足取。
四、至上開道路交通安全規則對於汽車駕駛執照之管理，採取一
    照原則，固導致越級駕駛人違規酒駕時，受有無須吊扣駕駛
    執照之利益，然此關於駕駛執照管理所衍生之執行困難或法
    規漏洞，宜由修法解決，尚不得擴張解釋，於駕駛人無較低
    級駕駛執照可供吊扣時，即率爾代以吊扣其所領有之較高級
    駕駛執照。
五、原處分機關未審酌新修正之法律規定，逕對受處分人裁處吊
    扣職業大貨車駕駛執照12個月之處分，於法不合，受處分人
    此部分異議為有理由，原審法院因而將此部分之處分撤銷，
    核無違誤。抗告人仍執陳詞提起抗告，指摘原裁定不當，為
    無理由，應予駁回。
六、據上論結，應依道路交通案件處理辦法第26條，刑事訴訟法
    第412條，裁定如主文。
中    華    民    國    97    年    8     月    12    日
                  刑事第九庭    審判長法  官  莊秋桃
                                      法  官  范惠瑩
                                      法  官  裕斗
以上正本證明與原本無異。
本裁定不得抗告。
中    華    民    國    97    年    8     月    12    日
                                      書記官  張宗芳


司法院資訊處製作；財團法人民間司法改革基金會備份。
